臺灣桃園地方法院刑事判決　　　　　　　100年度訴字第571號
公　訴　人　臺灣桃園地方法院檢察署檢察官
被　　　告　羅正達
上列被告因公共危險案件，經檢察官提起公訴（100 年度偵字第
9133號），本院判決如下：
    主  文
羅正達放火燒燬他人所有之重型機車，致生公共危險，處有期徒
刑壹年肆月。
    事  實
一、羅正達於民國100 年2 月15日下午2 時30分許，在桃園縣觀
    音鄉新興村11鄰新興33之2 號旁之倉庫內，因酒後細故與姜
    仁鐘發生爭執，竟即心生不滿，明知將放置於倉庫內之機車
    油箱開啟後，將機車倒放而使汽油潑灑而出，並點火引燃潑
    出之汽油，將燒燬該輛有汽油流洩而出之機車，並因汽油之
    易燃性及高度流動性，而有使火勢延燒至倉庫及倉庫內其他
    物品之可能，致生公共危險，竟仍基於放火燒燬他人所有物
    品之犯意，於姜仁鐘離去爭執現場後，將姜仁鐘所有放置於
    上址倉庫內之車牌號碼ITK- 321號重型機車油箱蓋開啟，並
    將該輛機車推倒於地，使油箱內之汽油流淌而出，嗣即持其
    所有之打火機1 個點燃自油箱內潑灑而出之汽油，使火勢瞬
    間延燒至該輛機車，使上開機車因高熱而碳化、燒失、扭曲
    變形致失其效用而燒燬，並因汽油具易燃性及高度流動性，
    而有使火勢隨汽油之流動延燒至倉庫及倉庫內其他物品，甚
    或波及隔鄰，因而危及不特定人生命、身體、財產安全之高
    度可能性，致生公共危險。羅正達於放火燒燬上開車牌號碼
    IT K-321號重型機車後，旋即置火勢於不顧，騎乘機車離開
    現場，幸經倉庫所有人陳盧秋妹發覺，並請鄰人莊安富一同
    合力將火勢撲滅，始未續釀成災。嗣經陳盧秋妹之媳陳素蘭
    報警處理，始悉上情。
二、案經姜仁鐘訴由桃園縣警察局大園分局報告臺灣桃園地方法
    院檢察署檢察官偵查起訴。
    理  由
甲、證據能力部分
一、按被告以外之人於審判外之言詞或書面陳述，除法律有規定
    者外，不得作為證據；被告以外之人於審判外之陳述，雖不
    符刑事訴訟法第159 條之1 至第159 條之4 之規定，而經當
    事人於審判程序同意作為證據，法院審酌該言詞陳述或書面
    陳述作成時之情況，認為適當者，亦得為證據。當事人、代
    理人或辯護人於法院調查證據時，知有第159 條第1 項不得
    為證據之情形，而未於言詞辯論終結前聲明異議者，視為有
    前項之同意。刑事訴訟法第159 條第1 項、第159 條之5 分
    別定有明文。經查：本件證人姜仁鐘、陳盧秋妹、莊安富分
    別於警詢中所為證述，雖均屬傳聞證據，惟該警詢過程查無
    違法取證之瑕疵存在，檢察官及被告於本院準備程序中就上
    開證人警詢中證述之證據能力均表示無意見，且均未於本院
    言詞辯論終結前表示異議，本院審酌證人姜仁鐘為本案之告
    訴人，並自陳其所有之車牌號碼ITK-321 號重型機車遭被告
    羅正達縱火焚燬；證人陳盧秋妹則自稱係在案發現場目睹被
    告羅正達放火燒燬姜仁鐘所有之前開重型機車，並央求鄰人
    莊安富前往撲滅火勢之人；證人莊安富自陳係受陳盧秋妹之
    通知，前往案發現場協助撲滅姜仁鐘所有之上開機車遭焚之
    火勢之人，依渠等之證詞乃分別親身經歷、見聞本件犯罪事
    實之一部或全部，是渠證詞對認定被告犯罪事實之存否均有
    其必要性，依前開證述作成時之情況，以其為證據，核屬適
    當，是依刑事訴訟法第159 條之5 之規定，認均有證據能力
    。
二、另本件認定事實所引用之現場照片6 張、車牌號碼ITK-321
    號車輛詳細資料1 紙等證據，檢察官及被告均未主張排除其
    證據能力，且迄於本院言詞辯論終結前均未表示異議，本院
    審酌其並無證據證明係公務員違背法定程序所取得，亦無刑
    事訴訟法第159 條之4 之顯有不可信之情況與不得作為證據
    之情形，是本件認定事實所引用之前開證據，亦均認為有證
    據能力。
乙、認定犯罪事實之依據及理由
一、上揭犯罪事實，業據被告羅正達於本院審理時坦承不諱，復
    據證人即告訴人姜仁鐘於100 年2 月15日警詢中證稱：「我
    今日為了替陳盧秋妹修理鋁門而前往桃園縣觀音鄉新興村11
    鄰33之2 號，在該處遇見羅正達，羅正達給我700 元要我幫
    他買酒，我拒絕之後將錢全數還給羅正達，羅正達說金錢短
    少，就將我所有之車牌號碼ITK-321 號重型機車燒燬。」等
    語；證人即目睹被告放火燒車過程之人陳盧秋妹於警詢中證
    稱：「100 年2 月15日下午2 時30分，在我家桃園縣觀音鄉
    新興村11鄰新興33之2 號旁倉庫內，當時我正在現場，目睹
    羅正達因事先與姜仁鐘發生爭執，姜仁鐘離開現場，羅正達
    找不到姜仁鐘而氣憤地將姜仁鐘所有之車牌號碼ITK-321 重
    型機車用手推倒，汽油滲漏出來時，以打火機點燃而發生大
    火。我當場看到羅正達縱火燒機車，並同莊安富合力將著火
    之機車撲滅。」等語、證人即協助撲滅火勢之人莊安富於警
    詢中證稱：「100 年2 月15日下午2 時30分，在陳盧秋妹址
    設桃園縣觀音鄉新興村11鄰新興33之2 號旁倉庫內，羅正達
    因酒醉無故將車牌號碼ITK-321 重型機車縱火燒燬，當時陳
    盧秋妹突然跑來叫我，羅正達當場就騎車離去，我見狀就立
    即與陳盧秋妹合力將火勢撲滅。」等語綦詳，並有現場照片
    6 張、車牌號碼ITK-321 號車輛詳細資料1 紙在卷可稽，足
    認被告羅正達前揭任意性自白與事實相符，應堪採信。綜上
    所述，本件事證明確，被告羅正達犯行洵堪認定，應予依法
    論罪科刑。
二、按刑法第175 條第1 項放火燒燬第173 條、第174 條以外他
    人所有物罪所稱之「燒燬」，係指燃燒毀損之義，亦即標的
    物已因燃燒結果喪失其效用而言（最高法院87年度臺上字第
    1719號判決要旨參照），查被告羅正達於事實欄一所示時、
    地縱火焚燒姜仁鐘所有之車牌號碼ITK-321 號重型機車，該
    車車體已因受熱而有碳化、燒失、扭曲變形之情形，此有現
    場照片6 張附卷可考，足認該重型機車確已因燃燒之結果而
    喪失其效用，顯已達於「燒燬」之程度無訛；另按該條項所
    稱之「致生公共危險」者，衹須有發生實害之蓋然性為已足
    （最高法院88年度臺上字第3281號判決要旨參照），亦即指
    有危及不特定人或多數人生命、身體或財產之狀態，且應以
    具有理性及判斷力之通常人為標準，自客觀上為判斷。經查
    ，本件被告羅正達縱火地點為桃園縣觀音鄉新興村11鄰新興
    33之2 號旁之倉庫內，被告羅正達於上址內將車牌號碼ITK-
    321 號重型機車油箱蓋打開，並將機車推倒於地，使機車油
    箱內之汽油流逸而出，並點火引燃潑灑而出之汽油以縱火燒
    車，除因而燒燬機車本體外，以汽油所具易燃且流動性甚高
    之物理特性，倘未能及時撲滅、控制火勢，實有使火勢隨汽
    油之四處流淌而延燒至倉庫內其他物品甚或倉庫本身，甚至
    波及隔鄰之高度危險性，況被告羅正達於縱火後復旋即離開
    現場而一走了之，未採行任何防止火勢蔓延之舉，置火勢延
    燒之危險性於不顧，是被告羅正達之放火行為顯有危及不特
    定人生命、身體、財產安全之可能，自堪認已致生公共危險
    。是核被告羅正達所為，係犯刑法第175 條第1 項之放火燒
    燬他人所有之重型機車，致生公共危險罪。又放火原含有毀
    損性質，自無兼論毀損罪之餘地（最高法院29年上字第2388
    號判例要旨參照），準此，被告羅正達如事實欄一所示之放
    火行為，雖燒燬姜仁鐘所有之車牌號碼ITK- 321號重型機車
    ，姜仁鐘並就毀損部分對被告羅正達提出告訴，亦不另論以
    毀損罪。爰審酌被告羅正達僅因酒後細故，即縱火稍燬姜仁
    鐘所有之前開機車，且被告係以將前開機車油箱蓋開啟，並
    推倒機車使汽油流出後，再以打火機點燃潑灑而出而具高動
    流動性之汽油之方式縱火，使火勢有延燒之高度可能性，其
    犯罪手段危險性甚高，所為顯然漠視公共安全，況被告於本
    院審理中仍執意陳稱：「（檢察官問：對於點火造成告訴人
    的損失，目前是否已經賠償？）沒有。（檢察官問：為什麼
    不賠？）我覺得不是我的錯。（檢察官問：你點火，為何認
    為不是你的錯？）他少拿錢給我，我有好好跟他講。（檢察
    官問：所以你不打算賠？）是。」等語，而難認有何悛悔之
    意，衡其犯罪動機、手段及犯後態度等節，均無足憫。惟念
    其於本院審理中猶知坦承本件犯行，且案發當場幸經證人陳
    盧秋妹、莊安富等人即時撲滅火勢，損害並未擴大，並其犯
    罪所生危害、前科素行等一切情狀，量處如主文所示之刑。
    又被告於事實欄一所示時、地用以縱火之打火機1 個，係被
    告所有供犯本件放火犯行所用之物，業據被告羅正達供承在
    卷，惟該打火機1 個並未扣案，被告復自陳該打火機業經其
    於犯後棄置路邊而滅失，爰不予宣告沒收，附此敘明。
據上論斷，應依刑事訴訟法第299 條第1 項前段，刑法第175 條
第1項，判決如主文。
本案經檢察官蕭永昌到庭執行職務。
中    華    民    國    100   年    10    月    20    日
                  刑事第十一庭審判長  法  官  蔡榮澤
                                      法  官  林大鈞
                                      法  官  林蕙芳
以上正本證明與原本無異。
如不服本判決應於收受判決後10日內向本院提出上訴書狀，並應
敘述具體理由。其未敘述上訴理由者，應於上訴期間屆滿後20日
內向本院補提理由書( 均須按他造當事人之人數附繕本) 「切勿
逕送上級法院」。
                                      書記官  莊凱男
中    華    民    國   100    年    10    月    31    日
附錄法條：
中華民國刑法第175條
（放火燒燬住宅等以外之物罪）
放火燒燬前二條以外之他人所有物，致生公共危險者，處 1 年
以上 7 年以下有期徒刑。
放火燒燬前二條以外之自己所有物，致生公共危險者，處 3 年
以下有期徒刑。
失火燒燬前二條以外之物，致生公共危險者，處拘役或 3 百元
以下罰金。